最高法院刑事判決　　　　　　九十四年度台上字第五九七七號
　　上　訴　人　台灣高等法院台南分院檢察署檢察官
　　上　訴　人
　　即　被　告　甲○○
　　　　　　　　乙○○
　　共　　　同
　　選任辯護人　許雅芬律師
　　　　　　　　江信賢律師
　　　　　　　　蔡文斌律師
上列上訴人等因被告等偽造文書案件，不服台灣高等法院台南分
院中華民國九十二年一月二十九日第二審更審判決（九十二年度
上更(一)字第四七號，起訴案號：台灣台南地方法院檢察署八十七
年度偵字第一一九七五、一一九七六號），提起上訴，本院判決
如下：
    主  文
原判決撤銷，發回台灣高等法院台南分院。
    理  由
本件原判決撤銷第一審之科刑判決，改判論處上訴人即被告乙○
○、甲○○共同連續行使偽造私文書，足以生損害於他人各罪刑
，固非無見。
惟查：(一)按偽造之印文，不問屬於犯人與否，沒收之，為刑法第
二百十九條所明定。查原判決認定被告乙○○、甲○○與陳正雄
（現由台灣台南地方法院通緝中）及綽號「小李」、「小黑」之
成年人等五人，共同基於意圖為自己不法所有之概括犯意聯絡，
連續自民國八十七年六月間起，由陳正雄竊取在他人信箱內信用
卡帳單資料，再向電信單位查得被害人之電話號碼後，以銀行關
係企業名義佯稱：公司舉辦信用卡抽獎活動已中獎等語，向被害
人黃文勇、黃中杰、何慧敏、高衛民、蘇一德、翁勝彬、李崑山
取得年籍資料、身分證字號、卡號等資料後，共同假冒持卡人名
義向發卡所屬金融機構謊稱信用卡遺失或損毀，要求補發新卡、
並變更新卡郵寄地址，再偽刻黃文勇等七人之印章冒領新卡，得
手後持至特約商店消費或刷卡借貸，並偽簽各持卡人之署押於信
用卡簽帳單上，藉以向各商家詐取財物等情，而論處乙○○、甲
○○共同連續行使偽造私文書，足以生損害於他人各罪刑，並諭
知偽造黃文勇、黃中杰、何慧敏、高衛民、蘇一德、翁勝彬、李
崑山之印章各一枚均沒收。但對於上訴人等以偽造黃文勇、何慧
敏之印章於掛號回執上所偽造之印文，未依前開規定宣告沒收（
見一二０八號警卷第一六、一七頁之台灣郵政管理局查詢國內掛
號郵件查單），自有判決不適用法則之違誤。又被告等人既於黃
文勇、何慧敏掛號回執上偽造黃文勇、何慧敏之印文以收受掛號
郵件，其等是否尚以同一手法偽造黃中杰、高衛民、蘇一德、翁
勝彬、李崑山五人之印文於掛號郵件上，亦攸關沒收事實之認定
與法律之適用，自有詳加調查審認之必要。(二)按有罪之判決書，
應將犯罪行為之構成要件及其他與適用法律有關之事項，於事實
欄上詳加認定，明確記載，方足為適用法律之依據。又刑法上之
偽造私文書，以足以生損害於公眾或他人為要件；如行為人之偽
造他人私文書之犯行，不足以生損害於公眾或他人，尚不該當於
該條之犯罪構成要件。查原判決於主文及理由諭知被告二人共同
連續行使偽造私文書，足以生損害於他人罪刑，理由中亦說明被
告等人所為，係犯刑法第二百十六條、第二百十條之犯行；但就
被告等偽造私文書之足以生損害於公眾及他人之犯罪構成要件，
未於事實欄詳加記載，自不足為適用法律之依據。(三)刑事訴訟法
第九十五條第一款規定：訊問被告，應先告知犯罪嫌疑及所犯罪
名，罪名經告知後，認為應變更者，應再告知，此乃被告在刑事
訴訟法上應受告知之權利，如未事先告知，即辯論終結，定期宣
判，無異剝奪被告依法應享有辯明及辯論之權利，其所踐行之訴
訟程序，即難謂於法無違。查本件起訴書並未引用刑法第三百二
十條第一項之犯罪法條，原審於九十二年一月二十二日之審判筆
錄僅載明：審判長告知被告犯罪嫌疑及所犯罪名（詳如起訴書所
載）等語，但就被告等所犯刑法第三百二十條第一項之罪名，未
加告知，予被告以辯明之機會，揆諸前揭說明，其所踐行之訴訟
程序，即難謂於法無違。檢察官及被告等上訴意旨指摘原判決不
當，尚非全無理由，應認仍有撤銷發回更審之原因。至原判決理
由六不另為無罪之諭知部分，因公訴人認與前揭論罪科刑部分有
裁判上一罪之關係，基於審判不可分原則，爰一併發回，附此敘
明。
據上論結，應依刑事訴訟法第三百九十七條、第四百零一條，判
決如主文。
中　　華　　民　　國　九十四　年　　十　　月　二十七　日
                      最高法院刑事第六庭
                          審判長法官  莊　登　照
                                法官  洪　明　輝
                                法官  黃　一　鑫
                                法官  魏　新　和
                                法官  林　秀　夫
      本件正本證明與原本無異
                                      書  記  官
中　　華　　民　　國　九十四　年   十一 　月    二　　日
                                                      V
